臺灣臺中地方法院刑事判決　　　　　　　　　　　　　九十一年度易字第七三七號
　　公　訴　人　臺灣台中地方法院檢察署檢察官
　　被　　　告　丁○○
　　　　　　　　甲○○
　　右　一　人
　　選任辯護人　徐湘生律師
右列被告因竊盜案件，經檢察官提起公訴（九十年度偵字第一九三六０號），本院判
決如左：
    主  文
丁○○、甲○○共同攜帶兇器竊盜；丁○○累犯，處有期徒刑捌月；甲○○處有期徒
刑陸月，如易科罰金，以參佰元折算壹日。扣案之螺絲起子壹支沒收。
    事  實
一、丁○○於民國八十五年間曾因賭博案件，經本院台中簡易庭判處有期徒刑五月，
    如易科罰金，以三百元折算一日確定，於八十六年一月卅一日執行完畢。詎其猶
    不知悔改，竟與甲○○共同基於意圖為自己不法所有之犯意聯絡，於九十年十月
    廿二日凌晨三時許，由甲○○駕駛車牌號碼ＮＵ－四七九六號自用小客車搭載丁○○（起訴書誤載為甲○○）行經台中市○○○街與修齊巷口（起訴書誤載為崇
    德二路與柳陽西街口）附近，發現楊桂櫻所有之車牌號碼Ｂ２－二一七三號自用
    小客車停放於柳陽西街與修齊巷口處附近，見有機可乘，甲○○即將所駕駛前開
    自用小客車停放於柳陽西街與修齊巷口處後，二人遂下車，由甲○○在一旁把風
    ，丁○○則持甲○○所有放置在其所駕駛之前開自用小客車工具箱內，客觀上足
    對人之生命、身體、安全構成威脅，具有危險性之兇器螺絲起子（即平面螺絲起
    子）一支，打破前開楊桂櫻所有自用小客車左前門車窗玻璃後（毀損部分未據告
    訴），再打開該車門入內搜尋財物，惟無所獲，其遂再按司機座下按鈕打開該車
    之後行李箱搜尋財物，旋自該行李箱內竊得車內之十片裝ＣＤ片匣一台（內有Ｃ
    Ｄ約二、三片），惟因該後行李箱被打開時導致前開自用小客車警報器鳴響，適
    警員之巡邏車經過，甲○○遂倚靠於附近欄杆，裝作若無其事狀，並叫丁○○蹲
    下躲在前開楊桂櫻所有自用小客車旁，俟巡邏車離去後，再靠近該自用小客車，
    惟前開過程適為聽聞前開汽車防盜器聲響而下樓查看之附近住戶丙○○目擊，且
    甲○○突與在一旁目擊之丙○○對望，而發現行跡敗露，遂叫丁○○趕快逃走，
    二人即往停放在對面路旁，距離約十公尺，原來由甲○○駕駛之車牌號碼ＮＵ－
    四七九六號自用小客車之方向逃逸。適警員巡邏車又折返，丙○○乃告訴警員趕
    快追躡竊犯，甲○○終在其所駕駛之前開ＮＵ－四七九六號自用小客車旁為警查
    獲，丁○○則在所躲藏之附近路旁空屋後為警查獲，並於其藏身處附近扣得以板
    子覆蓋之前開ＣＤ片匣一台。另自前開ＮＵ－四七九六號自用小客車內扣得前開
    螺絲起子一支及工具盒一包等物品。
二、案經台中市警察局第五分局移請臺灣臺中地方法院檢察署檢察官偵查起訴。
    理  由
一、訊據被告丁○○對其於前揭時、地持被告甲○○所有螺絲起子一支打破前開被害
    人楊桂櫻所有自用小客車左前門玻璃後，入內搜尋財物而無所獲，再打開後行李
    箱竊取前開ＣＤ片匣一台，及其於前揭時、地遭警查獲等事實固已坦承不諱，惟
    辯稱係其一人行竊，被告甲○○並未參與；且因其車曾遭與被害人楊桂櫻所有自
    用小客車同型之汽車擦撞過，始下手行竊，且偷得前開ＣＤ片匣後即丟於地上，
    並無帶走之意，ＣＤ片匣丟棄地點距被害人車子與甲○○所駕駛前開自用小客車
    停車處各約十幾公尺，其無行竊故意；且扣案之螺絲起子無法當兇器使用云云。
    被告甲○○則對其於前揭時、地駕駛車牌號碼ＮＵ－四七九六號自用小客車搭載
    丁○○行經台中市○○○街與修齊巷口停車，看見被告丁○○竊取前開ＣＤ片匣
    ，後遭警查獲等事實坦承不諱，惟矢口否認有何竊盜之犯行，並辯稱其當時係下
    車小便，並非下車把風；且其看到被告丁○○下手行竊時，猶告訴被告丁○○不
    可如此，其並未參與行竊云云。惟查：
（一）前揭事實業經被告丁○○為前開部分自白，並經被害人楊桂櫻之夫乙○○於警
      訊中及本院審理時指述綦詳，核與證人丙○○於警訊時、偵查中及本院審理時
      證述情節相符，並經警員陳振勝於偵查中、本院審理時及警員孔令群於偵查中
      證述明確。復有贓物保管收據、現場圖、相片、搜索扣押筆錄、扣押物品目錄
      表及車籍作業系統－查詢認可資料附於偵查卷可稽，另有螺絲起子一支扣案可
      資佐證。
（二）前開ＣＤ片匣一台係於被告丁○○被查獲之空屋處遭警查獲，且係以板子覆蓋
      等情，業據證人丙○○、陳振勝於本院審理時證述明確（見本院九十一年四月
      十一日審判筆錄）；則被告丁○○所辯偷得前開ＣＤ片匣後即丟於地上，並無
      帶走之意，ＣＤ片匣丟棄地點距被害人車子與甲○○所駕駛前開自用小客車停
      車處各約十幾公尺，其無行竊故意云云，即不足採。且被告丁○○於本院審理
      時亦坦承係先搜尋前開被害人楊桂櫻所有自用小客車內財物無所獲後，再下手
      行竊前開ＣＤ片匣等事實（見前揭本院審判筆錄），則被告丁○○顯有不法所
      有意圖至明。況若真因其車曾遭與被害人楊桂櫻所有自用小客車同型之汽車擦
      撞過，而欲洩恨，則損害該自用小客車即可，並無竊取其內財物之必要，是由
      前開事證相互參酌以證，被告丁○○前開所辯，均不足採信。
（三）刑法第三百二十一條第一項第三款之攜帶兇器竊盜罪，係以行為人攜帶兇器竊
      盜為加重條件，此所謂兇器，其種類並無限制，凡客觀上足對人之生命、身體
      、安全構成威脅，具有危險性之兇器均屬之，且只須行竊時攜帶此種具有危險
      性之兇器為已足，並不以攜帶之初有行兇之意圖為必要（最高法院七十九年度
    台上字第五二五三號判例參照）；前開螺絲起子一支，屬金屬材質、質地堅硬
      ，其尾端尖銳，業經本院當庭勘驗無訛（見本院九十一年四月十一日審判筆錄
      ），且被告丁○○既得持之破壞前開被害人所有之自用小客車車窗玻璃，無論
      被告等主觀上是否旨在行兇抑僅便利行竊，該螺絲起子在客觀上為足對人之生
      命、身體、安全構成威脅之器械，顯為具有危險性之兇器，殆無疑義。則被告
      辯稱螺絲起子無法當兇器使用云云，自不足採信。
（四）證人丙○○於本院審理時結證稱：「是我看到的，那天我本來是要休息，就聽
      到汽車防盜器的聲音在響，我就下樓，到附近去看，剛好那時快要到橋的時候
      ，有先看到被告他們，他們兩位通通是在被害人車子的旁邊，因為有一段距離
      ，所以他們怎麼偷的，細節看不清楚，然後，第一次巡邏車有過來時我來不及
      叫警員，被告甲○○（當庭指認）看到巡邏車，就靠在附近的欄杆上，裝作若
      無其事的樣子，事後巡邏車走後，他又靠上去被害人的車子那邊，巡邏警車經
      過時，被告丁○○當時是躲在被害人車子的旁邊，是蹲下去，甲○○在靠近被
      害人車子的時候，因為角度的關係，就沒有看到丁○○了，剛好巡邏警車又回
      轉回來，我就告訴警員說，有人在那邊偷車，他們巡邏車的警示燈就亮起來，
      結果有一個被告是誰我看不清楚，就匆忙的跑掉了，另外一個是用走的，慢慢
      的走到附近的空屋那邊，第一部警車警察是抓到甲○○先生，第二部在趕過來
      就有找到另外一個被告，ＣＤ夾是在空屋那邊找到的，是用一塊板子蓋起來，
      ：：：」等語（見本院九十一年四月十一日審判筆錄），顯見被告等停留現場
      時間非短，非僅小便之時間而已，且被告甲○○確有把風行為無誤；且證人丙○○復證稱：「當天是很暗，但是那邊有路燈。而且我是從頭到尾都在場，現
      場也沒有其他人」等語（見前揭筆錄），而被告甲○○於警訊時亦供稱當時現
      場無其他人等情（見偵查卷第十六頁反面），則證人丙○○之前開證詞所提及
      行竊及把風之人，亦無誤認係被告等之虞；況被告甲○○於警訊時另供稱與證
      人丙○○並無糾紛或仇恨（見偵查卷第十七頁反面），則證人丙○○亦無誣攀
      而故入其罪之必要。再參酌被告丁○○行竊時，被告甲○○在一旁，且被害人
      前開自用小客車防盜警報器有鳴響等事實，業經被告丁○○供述在卷；另參酌
      被告丁○○行竊工具係被告甲○○所有，亦據被告等供述在卷，橫諸常情，被
      告甲○○若未參與行竊，豈會未問明用途即將前開兇器交予被告丁○○，若非
      被告甲○○同意，前開兇器豈會隨手可得，且被告甲○○若未參與行竊，一聞
      前開防盜警報器響起，早已迅即離開是非之地，豈會逗留現場，是被告甲○○
      辯稱其當時係下車小便，並非下車把風云云，亦不足採信。
（五）綜上所述，被告等所辯，無非事後圖卸刑責之詞，均不足採信。本件事證明確
      ，被告等犯行均堪認定。
二、按刑法上之幫助犯，固以幫助他人犯罪之意思而參與犯罪構成要件以外之行為而
    成立，惟所謂以幫助他人犯罪之意思而參與者，指其參與之原因，僅在助成他人
    犯罪之實現者而言，倘以合同之意思而參加犯罪，即係以自己犯罪之意思而參與
    ，縱其所參與者為犯罪構成要件以外之行為，仍屬共同正犯，又所謂參與犯罪構
    成要件以外之行為者，指其所參與者非直接構成某種犯罪事實之內容，而僅係助
    成其犯罪事實實現之行為而言，苟已參與構成某種犯罪事實之一部，即屬分擔實
    施犯罪之行為，雖僅以幫助他人犯罪之意思而參與，亦仍屬共同正犯（最高法院
    二十七年度上字第一三三三號判例參照）；且意思之聯絡並不限於事前有所謀議
    ，即僅於行為當時有共同犯意之聯絡者，亦屬之，且其表示之方法，亦不以明示
    通謀為必要，即相互間有默示之合致，亦無不可（最高法院七十三年度台上第二
    三六四號判例參照）。查被告甲○○駕駛前開車牌號碼ＮＵ－四七九六號自用小
    客車搭載被告丁○○至行竊現場，復提供行竊工具以打破前開被害人楊桂櫻所有
    自用小客車左前門車窗玻璃後行竊，並在一旁把風等情，均如前述，是被告甲○○既知行竊之舉，又提供工具，並於現場把風等候，則就行竊目標及以前開兇器
    行竊之方式，堪認二人已有犯意聯絡，被告甲○○非僅以幫助他人犯罪之意思而
    參與，應同負共同正犯之責任，亦可認定，併此敘明。
三、核被告丁○○、甲○○所為，均係犯刑法第三百二十一條第一項第三款之攜帶兇
    器竊盜罪。被告二人間有犯意聯絡及行為分擔，應以共同正犯論。查行為人竊取
    他人持有之整包動產，對其內容物之種類數量，並無詳細認識，亦無影響於其竊
    盜故意，且應論以單純一罪；前開ＣＤ片匣一台內含ＣＤ約二、三片，業據證人
    乙○○於本院審理時證述在卷（見本院九十一年五月十三日審判筆錄）；則被告
    等竊盜前開ＣＤ片匣時，其內有ＣＤ約二、三片，縱非被告等事前所得詳細認識
    ，惟依前開說明，亦不影響被告等竊盜之故意，且應以單純一罪論；又檢察官起
    訴書漏列前開ＣＤ約二、三片亦屬被告等共同竊盜所得之財物，但與起訴部分有
    單純一罪之關係，基於審判不可分原則，自為起訴效力所及，本院自得併予審究
    。另查所謂著手，係指犯人對於構成犯罪事實開始實行而言，而行為人以行竊之
    意思接近財物，並進而用眼睛搜尋財物，縱其所欲物色之財物尚未將之移入自己
    支配管領之下，惟從客觀上以足認其行為係與侵犯他人財物之行為有關，且屬具
    有一貫接連性之密接行為，即可認已達竊盜行為之著手實行程度，此有最高法院
    八十四年第台上字第四三四一號判例可供參照；而被告丁○○打開前開被害人所
    有自用小客車車門入內搜尋財物，雖無所獲，但顯已達著手加重竊盜行為之實行
    ，本應論以加重竊盜未遂；惟被告於前開被害人自用小客車車內及後行李箱內前
    後搜尋財物，雖未能完成竊盜之犯罪，但進而繼續動作於後行李箱內竊得前開Ｃ
    Ｄ片匣一台，以促成竊盜之結果，則其前開數行為係利用同一機會、時間、場所
    實施，且侵害同一法益，各行為之獨立性極為薄弱，依一般社會健全觀念及時間
    差距上，難以強行分開，應視為數舉動之接續實行，屬接續犯，而為包括一罪。
    再查被告丁○○於八十五年間曾因賭博案件，經本院台中簡易庭判處有期徒刑五
    月，如易科罰金以三百元折算一日確定，於八十六年一月卅一日執行完畢，此有
    臺灣台中地方法院檢察署刑案資料查註紀錄表一份在卷可參；其於前案有期徒刑
    執行完畢後，五年內再犯本件有期徒刑以上之罪，為累犯，應依刑法第四十七條
    之規定加重其刑。爰審酌被告等犯罪之動機、目的、手段與行竊所得財物之數量
    、價值等所生危害及被告丁○○犯罪後坦承大部分事實經過惟仍否認有竊盜故意
    、被告甲○○否認犯行之態度等一切情狀，分別量處如主文所示之刑，並就被告
    甲○○前開判決部分諭知易科罰金之折算標準，以資懲儆。
四、另查關於沒收之諭知，於共犯中之任何一人，均屬從刑，基於共同犯罪行為，應
    由共犯各負全部責任之理論，凡必須沒收之物，於共犯之判決均應為沒收之諭知
    （最高法院八十八年度台上字第七０九九號判決參照）；則扣案螺絲起子一支係
    被告甲○○所有，且為供本件犯罪所用之物，業據被告二人供述在卷，並有前開
    搜索扣押筆錄、扣押物品目錄表可憑，爰依刑法第三十八條第一項第二款之規定
    宣告沒收。復查是否為供犯罪所用之物，應以該物已否使用為準（司法院７９、
    ３、２３（７９）廳刑一字第三０九號函可供參考）；則扣案之工具盒一包雖係
    被告甲○○所有，但並非被告等供犯罪所用之物，業據被告等供述在卷，且該工
    具盒一包又非違禁物，則依前開說明，爰不另宣告沒收；公訴人就此部分亦一併
    聲請宣告沒收，尚有未洽，附此敘明。
五、至被害人楊桂櫻之夫乙○○於警訊時固曾申告前開被告等打破前開楊桂櫻所有自
    用小客車左前門車窗玻璃部分之事實，並表示「請依法辦理」等語（見偵查卷第
    二十、二十一頁），而實務上認告訴權人表示「請依法辦理」即可認有請求追訴
    之意思表示，是堪認乙○○已提出告訴。惟證人乙○○於本院審理時復證稱前開
    自用小客車（含車窗玻璃）及前開ＣＤ片匣一台（內含ＣＤ約二、三片）均為其
    太太即被害人楊桂櫻所有，其太太即被害人楊桂櫻並未委託其提出告訴等情明確
    （見本院九十一年五月十三日審判筆錄）；而被告打破前開車窗玻璃，縱認係觸
    犯刑法第三百五十四條之毀損罪，惟依同法第三百五十七條之規定，須告訴乃論
    ；而證人乙○○並非前開毀損罪之直接被害人，亦非提出告訴之受任人，則其於
    警訊時縱申告被告前開毀損之犯行並表示請依法辦理，但既非告訴權人，其告訴
    自不合法，則被告等毀損部分，堪認告訴權人楊桂櫻並未提出告訴，附此敘明。
六、據上論斷，應依刑事訴訟法第二百九十九條第一項前段，刑法第二十八條、第三
    百二十一條第一項第三款、第四十七條、第三十八條第一項第二款、第四十一條
    第一項前段，罰金罰鍰提高標準條例第二條，判決如主文。
中      華      民      國      九十一    年      五    月    二十三    日
                                      台灣台中地方法院刑事第七庭
                                          法  官  陳  卿  和
右正本證明與原本無異。
如不服本判決，應於判決送達後十日內向本院提出上訴狀，上訴於臺灣高等法院臺中
分院( 須附繕本 )。
                                          書記官
中      華      民      國      九十一    年      五    月    二十三    日
【附錄本案論罪科刑法條全文】
刑法第三百二十條：
意圖為自己或第三人不法之所有，而竊取他人之動產者，為竊盜罪，處五年以下有期
徒刑、拘役或五百元以下罰金。
意圖為自己或第三人不法之利益，而竊佔他人之不動產者，依前項之規定處斷。
刑法第三百二十一條：
犯竊盜罪而有左列情形之一者，處六月以上五年以下有期徒刑：
一、於夜間侵入住宅或有人居住之建築物、船艦，或隱匿其內而犯之者。
二、毀越門扇、牆垣或其他安全設備而犯之者。
三、攜帶兇器而犯之者。
前項之未遂犯，罰之。
